【裁判字號】    95,交易,481
【裁判日期】    950912
【裁判案由】    過失傷害
【裁判全文】
臺灣臺中地方法院刑事判決             95年度交易字第481號
公  訴  人  台灣台中地方法院檢察署檢察官
被      告  乙○○
上列被告因過失傷害案件，經檢察官提起公訴（九十五年度偵字
第一三四九三號），本院判決如下：
    主    文
乙○○因過失傷害人，處有期徒刑參月，如易科罰金，以銀元參
佰元即新台幣玖佰元折算壹日。
    犯罪事實
一、乙○○於民國九十五年一月一日十四時二十八分許，無駕駛
    執照（小型車駕駛執照遭吊扣中）駕駛車牌號碼M7-9103號
    自小客車，沿台中縣大雅鄉○○路○段，由北往南行駛，途
    經該路段與三０一巷無號誌，又未劃分幹、支線之交岔路口
    時，本應注意同為直行車之左方車應暫停讓右方車先行，且
    應注意車前狀況，隨時採取必要之安全措施，並應減速慢行
    ，作隨時停車之準備。而依當時天候晴、日間自然光線、柏
    油路面乾燥、無缺陷、道路無障礙物及視距良好之情形，又
    無不能注意之情事，竟疏未注意車前狀況，暫停讓右方車先
    行，復未減速慢行，作隨時停車之準備，貿然通過該交岔路
    口。適有甲○○酒後騎乘車牌號碼LAN-773號重機車，沿同
    路段三０一巷由西往東行駛至該交岔路口，亦疏未注意車前
    狀況及減速慢行，作隨時停車之準備，貿然穿越該交岔路口
    ，致乙○○所駕駛之M7-9103號自小客車之車頭撞及甲○○
    所騎乘之LAN-773號重機車左側車身，甲○○因而人車倒地
    ，受有左側股骨幹骨折、左側脛骨骨折、左側骨盆恥骨上下
    支骨折、左側膝膕窩巨大撕裂傷，左側腓腸神經受損、胸壁
    挫傷併肺挫傷之傷害。乙○○於肇事後，尚未有偵查權限之
    公務員發覺前，主動向據報前往處理之員警表明為肇事人，
    自首並接受裁判（甲○○涉嫌酒後駕車部分，另由台灣台中
    地方法院檢察署檢察官為緩起訴處分）。
二、案經甲○○訴請台灣台中地方法院檢察署檢察官偵查起訴。
    理    由
一、訊據被告乙○○固坦承其小型車駕駛執照遭吊扣中，及於上
    揭時地駕駛M7-9103號自小客車與告訴人甲○○所騎乘之LAN
    -773號重機車發生碰撞等情，惟矢口否認過失傷害犯行，辯
    稱伊當時未看到告訴人甲○○所騎乘之機車，告訴人甲○○
    係騎乘機車突然從三０一巷衝出來被伊撞上，伊時速僅三十
    餘公里，並無過失云云。然查上揭犯罪事實，業據告訴人甲
    ○○指訴綦詳，復有台中縣警察局豐原分局道路交通事故調
    查報告表、道路交通事故現場圖、道路交通事故證明書、現
    場照片及載有告訴人甲○○受傷情形之診斷證明書附卷可稽
    。依卷附現場照片及道路交通事故現場圖顯示，被告所駕駛
    之M7-9103號自小客車與告訴人甲○○所騎乘之LAN-773號重
    機車，係在台中縣大雅鄉○○路○段與三０一巷之交岔路口
    發生碰撞，告訴人甲○○所騎乘之LAN-773號重機車之刮地
    痕長達三十一點三公尺，被告所駕駛之M7-9103號自小客車
    前車窗玻璃全損，右前車頭受損嚴重，足徵被告駕駛M7-910
    3號自小客車與告訴人騎乘LAN-773號重機車應係同時到達路
    口，雙方之車速非慢。按汽車行駛時，駕駛人應注意車前狀
    況，隨時採取必要之安全措施。行經無號誌之交岔路口，並
    應減速慢行，作隨時停車之準備。又汽車行駛至無號誌且未
    劃分幹、支線之交岔路口時，同為直行車之左方車應暫停讓
    右方車先行，道路交通安全規則第九十三條第一項第二款、
    第九十四條第三項、第一百零二條第一項第二款定有明文。
    本件被告無駕駛執照駕駛M7-9103號自小客車，行經台中縣
    大雅鄉○○路○段與三０一巷無號誌，又未劃分幹、支線之
    交岔路口時，本應注意前述規定，且依當時天候晴、日間自
    然光線、柏油路面乾燥、無缺陷、道路無障礙物及視距良好
    之情形，又無不能注意之情事，竟疏未注意，貿然通過該交
    岔路口，致撞及酒後騎乘LAN-773號重機車，亦疏未注意車
    前狀況及減速慢行之告訴人甲○○，使告訴人甲○○因而人
    車倒地，受有左側股骨幹骨折、左側脛骨骨折、左側骨盆恥
    骨上下支骨折、左側膝膕窩巨大撕裂傷，左側腓腸神經受損
    、胸壁挫傷併肺挫傷之傷害，自有過失。被告所辯無非飾卸
    之詞，不足採信，其犯行已堪認定。
二、核被告所為，係犯刑法第二百八十四條第一項前段之過失傷
    害罪。被告無駕駛執照駕車，因而致告訴人甲○○受傷，依
    法應負刑事責任，應依道路交通管理處罰條例第八十六條第
    一項規定加重其刑。又被告係對於本件未發覺之罪，自首而
    受裁判，應依修正前刑法第六十二條前段規定減輕其刑，並
    予先加後減。爰審酌被告已有妨害公務、妨害自由前科（見
    卷附台灣高等法院被告前案紀錄表），仍不知謹慎，事後迄
    未與告訴人甲○○達成和解，賠償告訴人甲○○損害，告訴
    人甲○○亦有過失，所受傷害非輕，及被告過失程度、犯罪
    後態度等一切情狀，處以如主文所示之刑，並諭知易科罰金
    之折算標準。又被告行為後，刑法第六十二條「對於未發覺
    之罪自首而受裁判者，減輕其刑。但有特別規定者，依其規
    定」之規定，業經總統公布修正為「對於未發覺之罪自首而
    受裁判者，得減輕其刑。但有特別規定者，依其規定」；另
    刑法第四十一條第一項前段「犯最重本刑為五年以下有期徒
    刑以下之刑之罪，而受六個月以下有期徒刑或拘役之宣告者
    ，因身體、教育、職業、家庭之關係或其他正當事由，執行
    顯有困難者，得以一元以上三元以下折算一日，易科罰金」
    ，並適用修正前罰金罰鍰提高標準條例第二條（現已刪除）
    之規定，亦修正為「犯最重本刑為五年以下有期徒刑以下之
    刑之罪，而受六個月以下有期徒刑或拘役之宣告者，得以新
    台幣一千元、二千元或三千元折算一日，易科罰金」，並自
    九十五年七月一日施行。依修正施行後刑法第二條第一項「
    行為後法律有變更者，適用行為時之法律。但行為後之法律
    有利於行為人者，適用最有利於行為人之法律」之規定，比
    較修正前後刑法第六十二條前段之規定，修正後之規定並未
    較有利於被告，故本件應適用被告行為時即修正前刑法第六
    十二條前段規定論以自首減輕其刑；而比較修正前後刑法第
    四十一條第一項前段之規定，修正後之規定，亦未較有利於
    被告，則本件應適用被告行為時即修正前刑法第四十一條第
    一項前段之規定，諭知其易科罰金之折算標準，即應以銀元
    三百元折算一日，經折算為新台幣後，應以新台幣九百元折
    算一日。再被告雖曾因妨害公務、妨害自由案件，經本院判
    處有期徒刑四月、三月，應執行有期徒刑六月，於九十一年
    四月四日執行完畢，惟被告行為後，刑法第四十七條「受有
    期徒刑之執行完畢，或無期徒刑或有期徒刑一部之執行而赦
    免後，五年以內再犯有期徒刑以上之罪者，為累犯，加重本
    刑至二分之一」之規定，亦經總統公布修正為「受徒刑之執
    行完畢，或一部之執行而赦免後，五年以內故意再犯有期徒
    刑以上之罪者，為累犯，加重本刑至二分之一」，並增訂第
    二項「第九十八條第二項關於因強制工作而免其刑之執行者
    ，於受強制工作處分之執行完畢或一部之執行而免除後，五
    年以內故意再犯有期徒刑以上之罪者，以累犯論」，自九十
    五年七月一日施行，本件被告因係屬過失犯，比較修正前刑
    法第四十七條及修正後刑法第四十七條第一項之規定，以修
    正後之規定較有利於被告，依修正後刑法第二條第一項但書
    規定，本件已不得再對被告論以累犯，併予敘明。
據上論斷，應依刑事訴訟法第二百九十九條第一項前段，刑法第
二條第一項、第二百八十四條第一項前段、修正前刑法第六十二
條前段、第四十一條第一項前段，道路交通管理處罰條例第八十
六條第一項，罰金罰鍰提高標準條例第一條前段、修正前罰金罰
鍰提高標準條例第二條，現行法規所定貨幣單位折算新台幣條例
第二條，判決如主文。
本案經檢察官丙○○到庭執行職務。
中    華    民    國    95    年    9     月    12    日
                  台灣台中地方法院刑事第八庭
                        審判長法  官  朱光國
                              法  官  洪俊誠
                              法  官  鍾堯航
上正本證明與原本無異。
如不服本判決，應於送達後十日內向本院提出上訴狀（須附繕本
），上訴於台灣高等法院台中分院。
                              書記官  吳淑願
中    華    民    國    95    年    9     月    12    日
附錄論罪科刑法條
刑法第二百八十四條第一項：
因過失傷害人者，處六月以下有期徒刑，拘役或五百元以下
罰金，致重傷者，處一年以下有期徒刑、拘役或五百元以下
罰金。


司法院資訊處製作；財團法人民間司法改革基金會備份。
